臺灣高等法院臺中分院刑事判決　 100年度重上更(二)字第28號
上　訴　人
即　被　告　詹明哲
選任辯護人　陳世煌律師
　　　　　　黃俊昇律師
上列上訴人因毒品危害防制條例案件，不服臺灣彰化地方法院95
年度訴字第516號中華民國96年2月6日第一審判決（起訴案號：
臺灣彰化地方法院檢察署94年度偵字第9373號），提起上訴，經
判決後，由最高法院第二次發回更審，本院判決如下：
    主  文
原判決撤銷。
詹明哲共同連續販賣第一級毒品，處有期徒刑捌年。扣案之第一
級毒品海洛因貳包（驗餘淨重各為零點壹柒公克）均沒收銷燬之
；扣案之供上開第一級毒品海洛因包裝用之外包裝袋貳只均沒收
；扣案之監視鏡頭貳個及未扣案之監視鏡頭壹個均沒收，未扣案
之監視鏡頭壹個如不能沒收時，追徵其價額；販賣毒品所得之財
物新臺幣陸仟元，與詹士生連帶沒收沒收，如全部或一部不能沒
收時，以其財產抵償之。
    事  實
一、詹明哲係詹士生（詹士生共同連續販賣第一級毒品犯行，業
    經本院95年度上重更一字第14號刑事判決判處有期徒刑10年
    ，最高法院95年度臺上字第6833號刑事判決駁回上訴確定在
    案，以下稱詹士生另案）之子，詹明哲明知海洛因業經毒品
    危害防制條例列為第一級毒品管制，不得非法販賣、持有。
    詎詹士生、詹明哲父子二人，竟共同基於販賣第一級毒品海
    洛因（下稱海洛因）營利之概括犯意聯絡，先由詹士生於不
    詳時間，在員林公園旁，向真實姓名、年籍不詳、綽號「阿
    輝」之成年男子購入海洛因後，詹明哲與詹士生即於民國（
    下同）93年9月間，在渠二人位於彰化縣永靖鄉光雲村光雲
    巷68弄21號之住處，利用上址住處大門之鐵門下方預留之孔
    洞，由購毒者至該址先敲鐵門示意，再將欲購買毒品之金額
    由該孔洞遞入，詹明哲與其父詹士生則透過詹明哲設置於屋
    外之三支監視器確認購毒者之身分及遞入之金額無誤後，再
    將海洛因自前開孔洞遞出，以此方式連續販賣海洛因予張明
    益、蕭朝信及王慧婷共五次，詳細交易時間及金額分別為：
    (一)張明益於93年9月某日以新臺幣（下同）1千元購得海洛因
    1包，又於93年10月26日以2千元購得海洛因一包；(二)蕭朝信
    於93年11月9日，以1千元購得海洛因一包；(三)王慧婷分別於
    93年11月9日及該日前之11月間某日，各以1千元購得海洛因
    各一包（上述三人施用毒品部分均已分別經法院另案有罪判
    決確定）。
二、嗣因張明益於93年10月26日為警查獲時供明購毒之情，彰化
    縣警察局員林分局員警乃於93年11月9日至前開彰化縣永靖
    鄉光雲村光雲巷68弄之三合院勘查，因而分別於該日下午2
    時20分及2時30分許在該處三合院查獲甫以前開方式向詹士
    生或詹明哲購得第1級毒品海洛因之蕭朝信、王慧婷，並分
    別在該二人身上扣得渠二人甫購得之海洛因各一包（淨重均
    各為0．17公克）；嗣於翌日即93年11月10日下午3時30分許
    ，經二小組計六名員警持臺灣彰化地方法院核發之搜索票至
    前址進行搜索，而扣得詹明哲所有供共同販賣第1級毒品使
    用之監視器二個等物。
三、案經彰化縣警察局員林分局報請臺灣彰化地方法院檢察署檢
    察官偵查起訴。
    理  由
壹、證據能力部分：
一、按被告以外之人於審判外向法官所為之陳述，得為證據，刑
    事訴訟法第159條之1第1項定有明文。立法理由係認被告以
    外之人（包括證人、鑑定人、告訴人、被害人及共同被告等
    ）之陳述係在法官面前為之，因其任意陳述之信用性已受確
    定保障之情況下所，自得作為證據。本件證人王慧婷、蕭朝
    信、張明益、林俊強、江瑞章、詹士生等人於詹士生另案審
    理中向法官所為之陳述，依前開說明，自有證據能力。
二、次按被告以外之人於偵查中向檢察官所為之陳述，除顯有不
    可信之情況者外，得為證據，刑事訴訟法第159條之1第2項
    定有明文。依現階段刑事訴訟法之規定，檢察官代表國家偵
    查犯罪、實施公訴，必須對於被告之犯罪事實負舉證之責，
    依法有訊問被告、證人及鑑定人之權，證人、鑑定人且須具
    結，實務運作上，偵查中檢察官向被告以外之人所取得之陳
    述，原則上均能遵守法律規定，不致違法取供，其可信性極
    高。又刑事訴訟法並無檢察官於偵查中訊問證人時，應予被
    告詰問機會之規定，故證人於檢察官偵查中訊問時未經被告
    進行詰問，仍有證據能力（最高法院96年度台上字第2786號
    判決意旨參照）。查本件證人王慧婷、蕭朝信、張明益、林
    俊強等人於檢察官訊問時具結後所為之陳述，未見有受任何
    不當外力之干擾，檢察官於偵查時復無不法取供之情事，上
    訴人即被告（下稱被告）詹明哲及其辯護人於本院審理時亦
    未主張檢察官有何違背法定程序而對證人取供之情形，則依
    前開說明，上開證人於檢察官訊問時具結後所為之陳述，均
    有證據能力。
三、按照相機拍攝之照片，係依機器功能，攝錄實物形貌而形成
    之圖像，除其係以人之言詞或書面陳述為攝取內容，並以該
    內容為證據外，照片所呈現之圖像，並非屬人類意思表達之
    言詞或書面陳述，當不在刑事訴訟法第159條第1項所規定「
    被告以外之人於審判外之言詞或書面陳述」之範圍內，其有
    無證據能力，自應與一般物證相同，端視其取得證據之合法
    性及已否依法踐行證據之調查程序，以資認定（最高法院97
    年度台上字第3854號判決意旨參照）。詹士生另案卷附查獲
    現場及扣押物品等照片，非供述證據，並無傳聞法則之適用
    ，上開照片乃警方查獲被告依法利用相機採證而於拍攝後所
    取得，且與被告之犯罪事實具有關聯性，被告及其辯護人對
    於此等照片亦均不爭執其取得之合法性，復經本院對當事人
    依法提示並告以要旨而踐行調查之程序，故皆有證據能力。
四、扣案毒品海洛因二包（驗餘淨重均各為0.17公克）及監視器
    二個等物，非供述證據，並無傳聞法則之適用。此等扣案物
    品乃警方於前述時地查獲被告後，經被告出於自願性同意而
    執行搜索後所合法扣得，且與本件案情具有關聯性，自有證
    據能力。
五、再按被告以外之人於審判外之言詞或書面陳述，除法律有規
    定者外，不得作為證據。被告以外之人於審判外之陳述，經
    當事人於審判程序同意作為證據，法院審酌該言詞陳述或書
    面陳述作成時之情況，認為適當者，亦得為證據。當事人、
    代理人或辯護人於法院調查證據時，知有第159條第1項不得
    為證據之情形，而未於言詞辯論終結前聲明異議，視為有前
    項之同意，刑事訴訟法第159條第1項、第159條之5分別定有
    明文。查證人蕭朝信於警訊所為之陳述，係屬被告以外之在
    審判外之言詞陳述，經詹士生另案94年度訴字第91號案件承
    審法官勘驗，該次製作警詢筆錄時，錄音曾經中斷，且中斷
    後就有關向另案被告詹士生購買毒品過程之筆錄內容無明顯
    製作筆錄之電腦鍵盤聲，且問答時間密接，筆錄上記載之詢
    問時間為40分鐘，但錄音時間僅16分20秒，時間差距過大等
    情（見94年度訴字第91號影卷第216、217頁），是本院認證
    人蕭朝信警詢證述之詢問過程既有前揭瑕疵，即難謂有較可
    信之情形，應不具證據能力。本件其餘在下列判決理由中所
    引用之證人證言及書證，檢察官、被告及其辯護人於本院準
    備程序及審理時，均不爭執其等證據能力（見本院上更二卷
    第24至25、94至95頁），本院復審酌前揭證據之取得，無違
    法取證或其他瑕疵，與本案待證事實間復具有相當之關聯性
    ，無證據證明力顯然偏低等不適當之情形，以之為本案認定
    事實之基礎堪認為適當，認均有證據能力。
貳、實體方面：
一、認定犯罪事實所憑之證據及理由：
    被告詹明哲固坦承於93年11月10日下午3時30分許，有為警
    持搜索票在其前開住處查獲上開監視器2個之事實不諱，惟
    否認販賣海洛因犯行，辯稱：我沒有與我父親販毒，警方搜
    索時所查扣之監視器係為防竊所裝設，並非用以確認購毒者
    之身分等語。被告辯護人並為被告詹明哲辯稱：被告詹明哲
    並未與其父詹士生共同基於販賣海洛因之概括犯意聯絡，先
    由詹士生向不詳成年男子購入海洛因，再於住處販賣，其購
    入毒品、販賣毒品均為詹士生個人行為，被告詹明哲並未參
    與等語。經查：
(一)、證人蕭朝信、王慧婷於93年11月9日下午2時20分及30分許，
    分別至詹士生、詹明哲父子位於前址之住處，以前揭方式購
    買海洛因毒品各二包，隨即在前址之三合院處為警查獲，翌
    日經二小組計六名員警持彰化地方法院核發之搜索票至前址
    進行搜索，並在前址發現有三支監視器，監視器的螢幕在詹
    明哲的房間裡，監視器是設在巷道有一支、門口一支，三合
    院正廳側房也有一支，這一支可以照到整個正廳前的庭院等
    情，業據證人即查獲之員警林俊強、江瑞章分別於詹士生另
    案審理時結證明確（見94年度訴字第91號影卷第101至122頁
    ），並有扣案之上開海洛因二包及監視器二個等足稽（其中
    海洛因係扣於原審93年度訴字第1720號、第1701號刑事卷即
    王慧婷、蕭朝信2人施用毒品案件）；而查獲當日扣得之海
    洛因二包，經法務部調查局鑑驗結果，均確為第一級毒品海
    洛因無訛，且二包之淨重均同為0.17公克，此有法務部調查
    局93年12月3日調科壹字第140010928、000000000號鑑定通
    知書影本各1份在卷可憑（見原審卷第95、96頁）；且證人
    林俊強當日埋伏之位置，確實可觀察被告詹明哲住處鐵門前
    之情形，復有現場照片及證人林俊強所繪製之彰化縣永靖鄉
    光雲村光雲巷68弄之三合院現場圖等附卷可佐（見94年度訴
    字第91號影卷第77至第85頁）；另證人王慧婷、蕭朝信經查
    獲後均因施用第1級毒品海洛因案件分別經臺灣彰化地方法
    院判處8月及10月在案，有臺灣彰化地方法院93年度訴字第
    1720號、第1701號刑事判決附卷可稽（見原審卷第162至166
    頁），亦經本審調卷查核屬實，是證人林俊強前開證述顯非
    無據，至堪採信。
(二)、本院95年度上重更一字第14號詹士生毒品危害防制條例案件
    審理時，承審法官曾勘驗證人王慧婷施用毒品案件之警詢錄
    音帶，其就如何購買所查獲之海洛因毒品部分證述：「（問
    ：你這包海洛因毒品是如何去買的？我問你你直接告訴我就
    好。）：未答」、「（問：我查到的這包藥你是如何去買的
    ？如何取得的？）答：從那個門外」、「（問：是不是查到
    妳時，妳剛買而已？差不多剛過3分鐘嘛？）答：對」、「
    （問：在附近的光雲村光雲巷68弄21號。士生他家嘛。我們
    在那裡抓到你的嘛）答：對」、「（問：你剛3分鐘前向他
    買的？）答：對」、「（問：你認識「士生」嗎？）答：不
    認識，知道名字不知道人」、「（問：你為何會向「士生」
    買藥？你怎麼會知道那個地方？）答：就同監室的人介紹的
    」、「（問：同監的朋友告訴你的就對了，告訴你如何去買
    、要去接觸何人，對否？）答：對」、「（問：你去買過幾
    次了？）答：四次」、「（問：所以你很了解要如何去買就
    對了？但是你所購買毒品的對象，認識他嗎？有看過嗎？）
    答：沒看過耶。」、「（問：你從那個洞洞要塞錢下去，有
    沒有看到人？）答：那看不到。」、「（問：那個人的聲音
    是不是詹世生？）答：不曉得，那個是男生。」、「（問：
    我不強迫妳啦，我問妳什麼妳回答什麼就好啦，我問妳有沒
    有看到人，妳說沒有就沒有）答：好」等語，有勘驗筆錄可
    按（見95年度上重更一字第14號影卷一第115、116頁）；證
    人王慧婷於原審94年度訴字第91號毒品危害防制條例案件審
    理中亦結證稱：其係因聽之前服刑時之同監牢友說可在前開
    地點購買海洛因毒品，才會在出監後至該地點試試看，其共
    在該地點買過2次海洛因，第一次是93年11月9日前之某日（
    詳細時間記不起來了），第二次是93年11月9日下午2時30分
    即被查獲那一次，二次都是購買1千元，購買毒品之方式是
    先至前址之鐵門敲門示意，再將錢自鐵門下之孔洞遞入，裡
    面之人即會將海洛因自內遞出」等語（見94年度訴字第91號
    影卷第155至163頁）。核與證人王慧婷於警詢及偵查中結證
    之主要情節相符，並有證人王慧婷帶同員警至前開被告住處
    現場所拍攝之指認照片三張（見93年度偵字第8579號影卷二
    第41至53頁）可憑，至堪採信。至其於偵查中雖證稱曾購買
    海洛因4次，惟於本院另案94年度訴字第91號案件審理中已
    明確證述其可確定至該處購買者僅有二次，此諒係原未刻意
    記憶購買次數所致，依罪疑惟輕，有利被告之原則，應認證
    人王慧婷至該處購買毒品之次數為二次。
(三)、證人蕭朝信於另案94年度訴字第91號案件審理中雖證稱其遭
    查獲時係前往該三合院騎乘其停放在該處之機車，扣案之海
    洛因毒品一包係在員林鎮某家電動玩具店向一個其認識，但
    不知姓名之人購買云云。惟查證人蕭朝信係在被告前開住處
    以前揭方式購買毒品，並在準備離開時為警所當場逮捕，業
    據證人即查獲之員警林俊強證述明確，且在其身上所扣得之
    海洛因一包，與在證人王慧婷身上所扣得之海洛因一包淨重
    完全相同，已如前述，況且蕭朝信稱：查獲當天上午毒癮就
    發作了，當天係先將機車停在被告住處之三合院中，再搭乘
    「阿忠」之汽車到員林鎮買毒品云云，然又稱：其係查獲日
    前一天到員林電動玩具店找「阿忠」，表示其想購買毒品，
    「阿忠」便叫他隔天在查獲地點等候，購買毒品之電動玩具
    店與找「阿忠」之電動玩具店係同一間云云（見94年度訴字
    第91號影卷第210至215頁），則依其所述，其既認識販毒之
    人，購買地點又在其前去找「阿忠」之電動玩具店，且其前
    一天去找「阿忠」時即想要買毒品，又明知自己隔日上午即
    會毒癮發作，豈有於查獲日前一天專程到該電動玩具店，不
    一併購買毒品，而僅找「阿忠」表示要買毒品，請「阿忠」
    隔天再開車搭載其前去購買毒品，致自己於查獲當天上午承
    受毒癮發作之理？是本院認證人蕭朝信前開證述不合常情，
    無足憑採，證人蕭朝信應確如證人林俊強所證述，係於前揭
    犯罪事實一、(二)所述之時地以1千元購得海洛因一包無訛。
(四)、證人張明益於警詢時證稱：「我都是在彰化縣永靖鄉光雲村
    光雲巷68弄21號購買海洛因毒品。該處是詹士生亦係詹明哲
    之家，我知道詹士生及詹明哲皆在該處販賣毒品，是一個之
    前在監獄認識朋友告訴我的。我到該處後先敲該處鐵門叫明
    哲或士生，有應聲（大多是明哲應聲，有時士生應聲），然
    後我將金錢塞進該處洞內（按即鐵門下方預留之孔洞），門
    後面馬上就有人將海洛因毒品從門洞內拿出來，因為詹士生
    及詹明哲我都認識，所以毒品交易時何人應聲，我聽得出來
    」等語，並有經證人張明益指證之現場照片在卷足按（見93
    年度8579號影卷二第69至80頁）；證人張明益於偵查時結證
    稱：「我（施用毒品來源）都是去我當日被警方查獲的地方
    ，即永靖鄉光雲村光雲巷68弄21號，我敲門，並叫『明哲』
    ，他如果有在，他就會問我是誰，我就會說我是張明益。之
    後就去白鐵門那裏，下面有一個洞，我將錢從那個洞送進去
    ，他就會將毒品拿給我。．．．我去買的時候，有時候應門
    的聲音會不一樣，．．．。警方查獲當日（指張明益施用毒
    品被查獲日93年10月26日）的毒品是我在上址所購買，我當
    日購買了2千元的海洛因，並已完成交易。當日應門的聲音
    是明哲的聲音」等語（見93年度偵字第8579號影卷二第66頁
    ）；證人張明益於原審審理時結證稱：我（93年）10月26日
    有去上址買過海洛因一次，另外在9月份也有買過一次，10
    月26日買2千元，其他1千元等語（見94年度訴字第91號影卷
    第188頁）；證人張明益復於本院前審證述：「（你以前警
    詢筆錄稱，去就敲門叫『士生』，也有講說敲門叫『明哲』
    ，你到底以何方式買毒品？）那是我朋友跟我說，我去買毒
    品要怎麼買。（你朋友怎麼說？）去就敲門叫『士生』，就
    會有人應門，就可以買了。（你也說過敲門叫『明哲』？）
    如果叫『士生』沒人應門，可以叫『明哲』，那是他兒子」
    等語（本院上更一220號卷第64頁反面）。又證人張明益本
    次遭查獲後，已因施用第1級毒品海洛因案件，經法院判處
    有期徒刑1年，復有本院93年度上訴字第1690號刑事判決可
    稽（見94年度訴字第91號影卷第91、92頁），並經本院調卷
    查核屬實，足見證人張明益確有向被告詹明哲、詹士生父子
    購買海洛因無疑。
(五)、證人張明益雖曾於偵查中（93年度偵字第8579號影卷二第61
    、62頁）證稱：係姓名年籍不詳，綽號「阿邦」之人帶我至
    被告住所購買毒品，都是「阿邦」去買，故我不知係向誰購
    買云云，惟證人張明益前開偵查中之證述業據其於嗣後偵訊
    時自承係因被告詹明哲找其商量後所為之不實陳述（見93年
    度偵字第8579號影卷二第65頁），故其上述「阿邦」帶其去
    買毒品之說詞，已不足採信；其嗣後於原審94年度訴字第91
    號毒品危害防制條例案件作證時雖又復為相同之證述，然其
    既證稱「阿邦」大概是因不想讓其自己前去買毒品，故均要
    其在外等候等語，卻又於回答其為何在警詢時可以明確描述
    交易過程之問題時，證稱：一部分是「阿邦」告知，一部分
    是自己想像等語，則倘「阿邦」確實不想讓其知道如何購買
    毒品，怎可能又告知如何購得毒品，又倘非親身經歷，其如
    何可透過想像將交易過程描述的如此詳細確實；而被告詹明
    哲於原審亦曾以證人身分證稱其與證人張明益於案發前即因
    施用毒品認識（見94年度訴字第91號影卷第143頁），然證
    人張明益於原審94年度訴字第91號及本院前審審理中卻證稱
    不認識被告詹明哲（見94年度訴字第91號影卷第186頁，本
    院上更一220號卷第64頁反面），是其此部分之陳述顯然不
    實。再參以被告詹明哲曾找證人張明益就本案作證之事表示
    關心，此部分除據證人張明益及證人即員警林俊強證述明確
    外（見94年度訴字第91號影卷第20、188頁），並經證人田
    豐嘉於原審審理時到庭結證屬實（見原審卷第148頁反面、1
    49頁），可認證人張明益前開有關「阿邦」之證述，顯然係
    有意要迴避審理中有關交易過程之詰問及訊問所為之不實證
    述，是應以證人張明益於警詢及偵查中所稱其係一人前往購
    買毒品之證述為可採。至證人張明益於偵查中證稱係同事楊
    裕隆（應係楊瑞隆之誤）介紹其與被告詹明哲認識云云（見
    93年度偵字第8579號影卷二第66頁），證人楊瑞隆於本院另
    案審理時則否認有介紹證人張明益購買毒品（見95年度上重
    更一字第14號影卷第7頁），然介紹購買毒品本屬違法行為
    ，自難期證人楊瑞隆必真實陳述，況究係何人介紹，與證人
    張明益有無向被告購買毒品亦無必然關聯性，是不能以此遽
    為有利被告之認定。又證人張明益於警詢、偵查及原審94年
    度訴字第91號案件審理中陳述購買海洛因之次數雖均不同（
    分別為十八次、七、八次及二、三次），基於罪疑唯輕之原
    則，應以其於原審審理中結證稱：「我10月26日（指93年）
    有去上址買過海洛因一次，另外在9月份也有買過一次，10
    月26日買2千元，其他1千元」（見94年度訴字第91號影卷第
    188頁），較為可採，且查超過二次部分亦無其他證據足資
    證明，是本院認證人張明益購買海洛因之次數應為2次，時
    間及金額分別為於93年9月某日以1千元購得海洛因一包，另
    於93年10月26日又以2千元購得海洛因二包。
(六)、依上開證人王慧婷、蕭朝信及張明益之證述，可知其等於購
    買毒品海洛因之過程中，雖均未與販毒者面對面接觸，但查
    ，警方於93年11月10日下午3時30分許，持搜索票搜索被告
    前開住處時，現場有被告、被告之父詹士生及其妹詹寶芸等
    3人在場，業據被告於偵查時陳明在卷（見93年度偵字第857
    9號影卷二第5、7頁），足見在該屋居住之男姓應僅為被告
    與其父詹士生2人（至詹寶芸之男友田豐嘉固於93年11月10
    日亦在被告家，然由田豐嘉之證述可知田豐嘉應僅係於是日
    適巧至被告住處）。而證人王慧婷、蕭朝信、張明益等人均
    未曾指述至該屋向女性購買毒品，證人王慧婷證述在上址賣
    海洛因給她的人「那個是男生」等語（見95年度上重更一字
    第14號影卷一第116頁），證人張明益亦明確證稱「我到該
    處後先敲該處鐵門叫明哲或士生」、「我去買的時候，有時
    候應門的聲音會不一樣」、「警方查獲當日（指張明益施用
    毒品被查獲日93年10月26日）的毒品是我在上址所購買，我
    當日購買了2千元的海洛因，並已完成交易。當日應門的聲
    音是明哲的聲音」、「如果叫『士生』沒人應門，可以叫『
    明哲』，那是他兒子」等語（見93年度偵字第8579號影卷二
    第66、70頁，本院上更一220號卷第64頁反面）。另被告詹
    明哲之父詹士生於本院以證人身分作證時，亦坦承有販賣海
    洛因，海洛因是在員林公園旁邊，向綽號「阿輝」成年男子
    買的等語（見本院上更一字第220號卷第63頁，上更二字第
    28 號卷第109頁反面、110頁）。由此可知，在該址賣毒之
    人應為被告與其父詹士生無疑，蓋被告與詹士生均經檢察官
    起訴販賣第1級毒品重罪，如係他人利用其等住處販賣毒品
    ，被告與詹士生為求自保澄清，豈有不予陳明舉發之理？又
    本案購毒者即證人王慧婷、蕭朝信、張明益等人，各自在被
    告與其父詹士生住處，以前述方式由鐵門孔洞購得海洛因，
    已如前述。是本件不同購毒者，先後在同一地點，同由孔洞
    完成毒品交易，購毒者須先遞入購毒金額，不得與販毒者面
    對面點驗重量、純度，尤其無法保證所購毒品能否遞出，風
    險性較高，此等毒品交易模式，於緝毒實務案件中，雖有所
    聞但非常見，其等交易對象即被告與其父詹士生，為牟營利
    （詳下述）又畏懼遭指認，在住處以此孔洞交易方式連續販
    賣海洛因予不同購毒者，被告與其父詹士生間，應係共同基
    於營利之概括犯意聯絡在其等住處共同販賣海洛因，堪予認
    定。此外，參以被告與詹士生上址住處外所架設之監視器，
    除其中二個用以監視住處大門口及側門巷子外，更有一個監
    視器架設在三合院之庭院旁，用以監視該三合院入口之情形
    ，顯然已超過防竊之必要，且目的倘在防竊，竟僅有監視螢
    幕，而未錄影，豈非必須不斷有人在監視螢幕前監看，如此
    ，既須有人在家，又何必設置監視器，被告所為防竊之辯詞
    實不足採信。況被告詹明哲前於詹士生另案審理時以證人身
    分作證時亦結證稱：監視器三部，我請人家裝的，監視螢幕
    在我房間．．．該監視器有監視怕警察靠近之功用等語（見
    94 年度訴字第91影卷第136、144頁），是前開監視器之功
    用係在過濾確認購毒者之身分及監看是否有警察前來查緝販
    毒之犯行，亦堪認定。
(七)、被告上開住處鐵門下方確實有活動鐵片及洞孔，為被告所不
    否認，而被告與詹士生在此洞孔交易毒品，亦據前揭證人證
    述明確，至為何鐵門會有此一活動鐵片及洞孔，縱共犯詹士
    生稱係因門口為斜坡，為開門方便云云（見94年度訴字第91
    號影卷第227頁）為真，亦無礙於其等利用上述方式販賣毒
    品之認定。另被告住處外架設有3支監視器，已如前述，則
    大批警方人員（共計六名）進入該三合院時，極可能已為被
    告詹明哲或詹士生二人所發現，且警方於共犯詹士生出來後
    在屋外向其表明警方身分後，再一起走至被告上開住處，一
    路均在監視器之監視下，而當時屋內尚有被告在其房間內（
    即監視螢幕所在之房間），證人即警員林俊強於原審證述：
    「（那天搜索當天你們攔下詹士生時他有否故意遲延？）有
    ，他拿了一串鑰匙開門，說他不知道那支鑰匙是開這個門，
    所以打不開，大概拖延2分鐘」等語（見94年度訴字第91號
    影卷第115頁），是被告要在警方進入搜索前著手湮滅證據
    ，實屬易事，況海洛因毒品呈白色粉末狀，可溶於水，極易
    湮滅，故湮滅海洛因毒品所需時間極短，故尚不能僅因警方
    入內搜索時未扣得毒品、帳冊等物，即遽以否定前開證人
    就毒品交易所為證述之證明力，而逕為有利於被告之認定。
(八)、被告辯護人於原審雖辯稱：被告遭警查獲前後，均在證人詹
    滿榮公司工作，不可能在家中販毒。證人蕭朝信、王慧婷的
    供述只能證明跟詹士生買毒品，不能證明跟被告買毒品云云
    （見原審訴字第516號卷第20、78頁反面、159頁）。惟查，
    本件警方於93年11月10日下午3時30分許，持搜索票搜索被
    告前開住處，當時被告與其女友廖宜慧係在家中睡覺，非如
    所辯在詹滿榮公司工作，且自稱與被告交往快1年之廖宜慧
    ，亦稱被告在永靖上班，在哪裡上班，伊不知道，只知道他
    在工廠上班，伊與詹明哲相處是下班以後的時間等語，此經
    證人廖宜慧證述在卷（見原審訴字第516號卷第145頁）。又
    證人詹滿榮證述：伊職業鐵工，在永靖做，詹明哲國中畢業
    就在伊那裡做，伊知道93年11月10日警察來詹明哲他家搜索
    ，詹明哲前一天有上班，工廠離詹明哲家有1公里遠，惟詹
    明哲在伊工廠上班不用簽到、退，他外出工作很頻繁，無法
    24小時都跟著詹明哲等語（見原審訴字第516號卷第146、14
    7頁）。是證人廖宜慧、詹滿榮既均無法知悉被告之全天行
    蹤，自無法得知被告是否有上開販賣海洛因之舉，其等證詞
    無從資為被告有利之認定。又共同實行犯罪行為，在合同意
    思範圍內，相互利用他人之行為，以達其犯罪之目的，原不
    必每一階段均參與，祇須分擔犯罪行為之一部，即應對於全
    部所發生之結果共同負責；亦即共同正犯間，除就自己實行
    之行為負其責任外，在犯意聯絡範圍內，對於他共同正犯所
    實行之行為，亦應共同負責。本件被告與其父詹士生以其等
    位於彰化縣永靖鄉光雲村光雲巷68弄21號住處作為販毒地點
    ，其交易方式均先由購毒者至該址敲鐵門示意後，再將購毒
    金額自該址鐵門下方之孔洞遞入，被告與其父則透過屋外監
    視器確認購毒者身分及遞入金額無誤後，再將海洛因自該孔
    洞遞出，張明益分別於93年9月間某日及同年10月26日，以
    上述方式分別購得1千元及2千元之海洛因各一包，蕭朝信與
    王慧婷於93年11月9日，及王慧婷於同年11月9日前之11月間
    某日以上述同一方式各購得1千元之海洛因一包，被告與其
    父詹士生係共同基於營利之概括犯意聯絡在其等住處共同販
    賣海洛因，既經認定明確如前所述，則縱如所辯蕭朝信、王
    慧婷部分，係由其父詹士生在上址呼應其二人之敲門，並將
    海洛因由上開孔洞遞交予其二人無訛，則被告基於「共同正
    犯在合同意思範圍內，對於其他共同正犯所實行之犯罪行為
    亦應負責」之法理，自應對其父詹士生收取價款及遞交海洛
    因予蕭朝信、王慧婷二人之行為同負其責，不因其未親自參
    與該部分犯罪行為之實行，而免負共同正犯之責任。被告辯
    護人上開所辯，均不得資為被告何有利之認定，俱無可採。
(九)、又被告辯護人於本院請求調閱張明益施用毒品案件，認對張
    明益之第一次警訊筆錄有了解之必要云云（見本院重上更二
    字第28號卷第74頁反面、75頁），惟該張明益第一次訊問筆
    錄係於93年10月26日，由員林派出所警員廖大雄所製作，內
    容係張明益本身施用毒品犯行部分，此經本院調閱張明益施
    用毒品案件（即臺灣彰化地方法院檢察署94年度執字第55號
    卷，彰化縣警察局員林分局員警刑字第0930009321號刑案偵
    查卷宗），有該次警訊筆錄影本可稽（見本院重上更二字第
    28號卷第52至58頁）；證人即製作該次筆錄之員警廖大雄，
    於本院審理中，復依被告辯護人聲請到院證述參與查獲張明
    益、由其製作該次筆錄及張明益確有說明毒品係向「明哲」
    購買，「明哲」20歲左右等情在卷（見本院重上更二字第28
    號卷第99至102頁）。是經核閱張明益施用毒品案件所附張
    明益第一次警訊筆錄，及依證人即製作該次筆錄之員警廖大
    雄之前開證述內容，尚無從資為何有利於被告之認定。
(十)、被告於本院準備程序雖辯稱：監視器不是我的。是我爸爸（
    詹士生）要我承認是我裝的，事實上監視器是我爸爸找人裝
    的云云（見本院重上更二28號卷第25頁）。惟查關於被告前
    開住處房外所設置之監視器，迭經被告供（證）稱：「（檢
    察官問：你住處門口的監視器誰裝的？）我裝的，線路拉到
    我房間。」（見94年度偵字第9373號卷第37頁）、「（檢察
    官問：你們家裝了幾部監視器？）三部，我請人家裝的，監
    視螢幕在我房間。」「（辯護人問：你那個監視器是誰叫人
    來裝的？）是我，．．．」「（受命法官問：監視器的位置
    是你決定要裝那裡的嗎？）是，是裝在鐵門的上面，我房間
    外面靠近三合院的巷口也有裝一支，大廳旁邊裝一支。」（
    見94年度訴字第91號影卷第136、137、143頁）、「監視器
    是我裝的，我裝三個，一個未扣案，三個都是我的」等語（
    見原審訴字第516號卷第157反面）。被告之父詹士生亦供（
    證）稱：「（問：你家監視器是誰裝的？）是我的小孩裝的
    ，是詹明哲裝的，裝了好久了，我（93年）3月回來時就看
    到他把電視（指監視螢幕）裝在他的房間，我去（92）年10
    月離開去戒治時還沒有看到，回來就有了。」（見93年度偵
    字第8579影卷一第9頁）等語。是被告前開住處房外所設置
    之監視器，係被告請人安裝，監視器有三個，線路拉到被告
    房間，監視螢幕也是裝在被告房間等情，被告與其父詹士生
    已供述明確。被告於本院翻異前供否認安裝，並於本院審理
    中辯稱：監視器應該是詹士生找潘文智裝的云云（見本院重
    上更二字第28號卷第103頁），證人詹士生、潘文智於100年
    10月13日本院審理時依被告辯護人聲請到院，詹士生雖證述
    ：對，監視器是我裝的，叫一個潘文智裝的（見本院重上更
    二字第28號卷第106頁反面），潘文智亦證述：我有去幫詹
    士生裝監視器（同上卷第114頁），但審判長對詹士生詢以
    ：「你既然是說這個是你裝的，你應該對這個事實很清楚，
    你為何在檢察官那裡會說是詹明哲裝的，而且時間也講得很
    明確？你為何會這樣講？你這麼講的目的為何？」證人詹士
    生答以：「實際上是詹明哲先說是他裝的，我那時候就說是
    裝來防小偷的，後來也沒在用了，他就說他裝了，我就跟他
    說我不知道。」審判長再詢以：「你有沒有跟詹明哲說來承
    認，叫他承擔說是他裝的，你有這樣跟他說嗎？」證人詹士
    生答以：「我沒有這樣講。」等語（見本院重上更二字第28
    號卷第109頁），此與被告辯稱：是我爸爸（詹士生）要我
    承認是我裝的一節不合；況且，潘文智證稱其幫詹士生所裝
    之監視器，線路都牽到詹士生房間，一個螢幕而已，螢幕也
    是裝在詹士生的房間等語（見本院重上更二字第28號卷第11
    4頁反面、115頁反面、116頁），亦核與本件監視器之線路
    係拉至被告房間，監視螢幕亦係安裝在被告房間者，並不相
    符。可見證人詹士生、潘文智於本院證述監視器是詹士生叫
    潘文智裝的云云，顯係附合被告事後翻供之詞，自無可採。
    故被告於本院翻異前供否認安裝，辯稱：監視器不是我的，
    是詹士生找人裝的云云，顯係避就圖卸之詞，難以採信。
(十一)、按販賣毒品乃違法行為，非可公然為之，且因毒品並無公定
    價格，每次買賣之數量、價格及純度，常隨買賣雙方交情深
    淺、需求量多寡、來源是否充裕、對行情之認知、可能之風
    險、毒品之品質、純度等因素而異其標準。從而販毒之利得
    ，一般除被告坦承犯行外，委難得知實情。本件被告全盤否
    認販賣海洛因，不可能供述利得，又被告之父詹士生於其販
    毒另案歷次審理中，始終否認販賣海洛因犯行，有詹士生另
    案歷審影卷可稽，嗣有罪判決確定之後，詹士生於本院以證
    人身分作證時，雖坦承有販賣海洛因，海洛因是在員林公園
    旁邊，向綽號「阿輝」成年男子買的等語（見本院上更一字
    第220號卷第63頁，上更二字第28號卷第109頁反面、110頁
    ），但對於原取得海洛因之確實重量、純度、價格等，仍堅
    不肯吐實，是無從精確算知被告將海洛因販賣後可獲利潤數
    額。然政府一再宣示反毒決心，施用、販賣毒品均屬違法行
    為，此為國人共識，不論是前之肅清煙毒條例或現行毒品危
    害防制條例對吸毒、販毒行為均設刑罰明文，持有毒品者自
    會儘量隱諱其行為，避免毒品曝光遭查獲，除至親摯友外，
    實無無端轉讓或原價賣出毒品之理，本案被告如係以取得之
    原價賣出毒品，應與張明益、蕭朝信、王慧婷三人具有相當
    情誼及信任關係，始可能不趁機牟利，如此又豈可能將張明
    益、蕭朝信、王慧婷三人摒於門外，而不請入室內接待之理
    ，本案購毒之張明益等三人均僅能由被告住處大門之鐵門下
    方預留之孔洞遞入金錢，再由被告或詹士生自孔洞遞出毒品
    交付，而無法登堂入室，被告與張明益等三人顯無情誼深交
    及信任關係，然為牟取利益又畏懼遭指認舉發，遂以此方法
    交易避免面目曝光，其有營利之意圖實至灼然。
(十二)、綜上所述，本案事證已臻明確，被告犯行堪以認定，應依法
    論科。
二、關於比較新舊法：
    依最高法院95年5月23日刑事庭第八次會議決議，關於法律
    變更之比較適用原則，於比較時應就罪刑有關之共犯、未遂
    犯、想像競合犯、牽連犯、連續犯、結合犯，以及累犯加重
    、自首減輕暨其他法定加減原因（如身分加減）與加減比例
    等一切情形，本於統一性及整體性原則，綜其全部罪刑之結
    果而為比較。被告行為後，毒品危害防制條第4條已於98年5
    月20日修正公布，於98年5月22日生效施行，刑法於94年2月
    2日修正公布，於95年7月1日施行，關於本案應適用之新舊
    法，茲比較說明如下：
(一)、修正前毒品危害防制條例第4條第1項規定：「製造、運輸、
    販賣第一級毒品者，處死刑或無期徒刑；處無期徒刑者，得
    併科新臺幣一千萬元以下罰金。」修正後同條項規定：「製
    造、運輸、販賣第一級毒品者，處死刑或無期徒刑；處無期
    徒刑者，得併科新臺幣二千萬元以下罰金。」經比較結果，
    以修正前毒品危害防制條例第4條第1項之規定，較有利於被
    告，自應適用修正前毒品危害防制條例第4條第1項之規定論
    處。
(二)、被告行為後，刑法第56條關於連續犯之規定業已刪除，而被
    告於刑法修正前所犯之數次販賣第一級毒品罪，依修正施行
    前刑法第56條之規定，為連續犯，應論以販賣第一級毒品罪
    一罪，並加重其刑；而依修正施行後之刑法，並無連續犯之
    規定，且依新法應各別多次論斷之結果（即數罪併罰），其
    刑度顯較修正前應依刑法第56條之規定以一連續販賣第一級
    毒品罪為重，經比較新舊法結果，以被告行為時之規定較有
    利於被告，自應適用修正前刑法第56條之規定，論以連續販
    賣第一級毒品罪。又刑法第64條第2項有關死刑減輕之刑度
    部分，修正前係規定「死刑減輕者，為無期徒刑，或為十五
    年以下十二年以上有期徒刑」，修正後係規定「死刑減輕者
    ，為無期徒刑」；刑法第65條第2項有關無期徒刑減輕之刑
    度部分，修正前係規定「無期徒刑減輕者，為七年以上有期
    徒刑」，修正後係規定「無期徒刑減輕者，為二十年以下十
    五年以上有期徒刑」，經比較後並非較有利於被告，依修正
    後刑法第2條第1項前段之規定，此部分亦應適用修正前刑法
    第64條第2項、第65條第2項之規定減輕其刑度。另修正前毒
    品危害防制條例第4條第1項之販賣第一級毒品罪，法定刑為
    死刑或無期徒刑，處無期徒刑者，得併科新臺幣一千萬元以
    下罰金。而於上開時間修正後之刑法第33條第5款係規定：
    「主刑之種類如下：五、罰金：新臺幣一千元以上，以百元
    計算之」，是依修正後之規定，該條例所得併科之罰金刑最
    低為新臺幣一千元；然依被告行為時之刑罰法律，即修正前
    刑法第33條第5款規定之罰金最低額一元，該罪之罰金刑最
    低額為銀元一元，若換算為新臺幣，僅為新臺幣三元，加上
    依罰金罰鍰提高標準條例第1條之規定提高十倍，亦僅為新
    臺幣三十元，比較上述修正前後之法律，自以被告行為時關
    於併科罰金刑之規定較有利於被告。
(三)、以上，經綜合比較結果，以被告行為時之毒品危害防制條及
    刑法之舊法較有利於被告，依刑法第2條第1項前段規定，本
    案自應適用以上被告行為時即修正前之規定。
三、論罪科刑之理由：
(一)、按海洛因係毒品危害防制條例第2條第2項第1款所管制之第
    一級毒品，不得非法販賣、持有。核被告所為，係違反98
    年5月20日修正公布前毒品危害防制條例第4條第1項之販賣
    第一級毒品罪。被告販賣前之持有海洛因行為，已為販賣之
    高度行為所吸收，不另論罪。
(二)、次按，販賣毒品罪，固不以販入之後復行賣出為構成要件，
    但以營利為目的，將毒品購入或將毒品賣出，有一於此，其
    犯罪即經完成，均不得視為未遂。從而如意圖營利而販入毒
    品後，第一次販賣毒品與他人之行為，固可認係接續原先販
    入之犯意而為，不論其行為屬既遂或未遂，應認基於單一犯
    意之接續行為，而僅成立一個販賣毒品既遂罪，然其後之販
    賣毒品行為即應就其犯罪情節另為法律上獨立之評價，非可
    將法律上應獨立評價之前後數犯罪行為，混合觀察評價而一
    概論以販賣毒品既遂罪（參照最高法院91年度台上字第763
    號判決意旨）。本件被告與其父共同意圖營利而販入海洛因
    後，依本案卷證資料顯示，其第一次於93年9月某日販賣1千
    元海洛因1包與張明益，且交付海洛因完成毒品交易，其行
    為已屬既遂，可認為係接續原先販入之犯意而為，應認基於
    單一犯意之接續行為，故此部分僅論以一個販賣毒品既遂之
    行為，至被告其後多次販賣海洛因，均已交付交付海洛因完
    成毒品交易，即應另論以販賣毒品既遂之數行為。
(三)、被告於刑法修正施行前，所為如犯罪事實一、(一)、(二)、(三)所
    示販賣海洛因五次之犯行，其販賣海洛因時間緊接，方法相
    同，觸犯構成要件相同之罪名，顯係基於概括犯意反覆為之
    ，屬連續犯，應依修正前刑法第56條規定論以一罪，並就併
    科罰金部分依法加重其刑（至本刑為死刑、無期徒刑部分，
    依法不得加重，故不予加重）。
(四)、按刑法第2條第1項之規定，係規範行為後「法律變更」所生
    新舊法比較適用之準據法，故被告行為後刑法條文之修正，
    對於被告並無有利或不利之情形者（例如新舊法處罰輕重相
    同，犯罪構成要件亦無寬嚴之別等），即無適用修正後刑法
    第2條第1項之規定比較新舊法適用之問題。被告行為後，刑
    法於94年2月2日修正公布，於95年7月1日施行，刑法第28條
    關於共同正犯之規定，修正前規定：「二人以上共同實施犯
    罪之行為者，皆為正犯。」修正後則規定：「二人以上共同
    實行犯罪之行為者，皆為正犯。」修正理由係在排除「預備
    共同正犯」及「陰謀共同正犯」之適用，修正刑法第28條雖
    將舊法之「實施」修正為「實行」，其中「實施」一語，涵
    蓋陰謀、預備、著手及實行之概念在內，其範圍較廣；而「
    實行」則著重於直接從事構成犯罪事實之行為，其範圍較狹
    ；二者之意義及範圍固有不同，但被告與其父詹士生二人間
    ，就販賣海洛因之犯行具有犯意聯絡及行為分擔，均屬實行
    犯罪行為之正犯，刑法第28條之修正內容，對於被告並無「
    有利或不利」之影響。依上說明，應無適用修正後刑法第2
    條第1項之規定比較新舊法適用之問題（參見最高法院95年
    度台上字第5598號判決意旨）。是本件關於被告成立共犯部
    分，毋庸依刑法第2條第1項規定為新舊法之比較，而應依一
    般法律適用原則，適用裁判時刑法第28條規定，論以共犯（
    最高法院95年11月7日第21次刑事庭會議決議意旨參照）。
(五)、再按刑之量定，為求個案裁判之妥當性，法律固賦予法院裁
    量權，但此項裁量權之行使，除應依刑法第57條規定，審酌
    行為人及其行為等一切情狀，為整體之評價，並應顧及比例
    原則與平等原則，使罪刑均衡，輕重得宜，以契合社會之法
    律感情。又刑法第59條規定犯罪之情狀可憫恕者，得酌量減
    輕其刑，其所謂「犯罪之情狀」，與同法第57條規定科刑時
    應審酌之一切情狀，並非有截然不同之領域，於裁判上酌減
    其刑時，應就犯罪一切情狀（包括第57條所列舉之10款事項
    ），予以全盤考量，審酌其犯罪有無可憫恕之事由（即有無
    特殊之原因與環境，在客觀上足以引起一般同情，以及宣告
    法定低度刑，是否猶嫌過重等等），以為判斷（參照最高法
    院95年度台上字第6157號判決）。而98年5月20日修正公布
    前毒品危害防制條例第4條第1項規定：「製造、運輸、販賣
    第一級毒品者，處死刑或無期徒刑；處無期徒刑者，得併科
    新台幣一千萬元以下罰金」，其法定刑為死刑、無期徒刑，
    別無其他自由刑之規定，刑度可謂重大。然同為販賣第一級
    毒品之人，其原因動機不一，犯罪情節未必盡同，或有大盤
    毒梟者，亦有中、小盤之分，甚或僅止於吸毒者友儕間為求
    互通有無之有償轉讓者亦有之，其販賣行為所造成危害社會
    之程度自屬有異，法律科處此類犯罪，所設之法定最低本刑
    卻同為「死刑或無期徒刑；處無期徒刑者，得併科新台幣一
    千萬元以下罰金」，不可謂不重。於此情形，倘依其情狀處
    以有期徒刑，即足以懲儆，並可達防衛社會之目的者，自非
    不可依客觀之犯行與主觀之惡性二者加以考量其情狀，是否
    有可憫恕之處，適用刑法第59條之規定酌量減輕其刑，期使
    個案裁判之量刑，能斟酌至當，符合比例原則。被告販賣海
    洛因予他人之次數雖有五次（屬連續犯，應依修正前刑法第
    56條規定論以一罪），然被告每次販賣之金額為1或2千元，
    其重量僅得供施用數次，被告先後販賣海洛因之所得為6千
    元，實際販售出之毒品數量，較諸販毒集團尚屬零星小額，
    被告販售數量及販賣所得金額尚非鉅額，且被告僅係單純販
    賣交易毒品，並無施用強暴、脅迫之不法手段，以其情節而
    論，其惡性尚不如專以販賣第一級毒品維生之販毒集團重大
    ，被告既非販賣毒品之大盤或中盤商，被告販賣第一級毒品
    之行為尚未造成無可彌補之鉅大危害。觀諸被告造成社會整
    體侵害之程度尚非鉅大，被告所犯之販賣第一級毒品罪，其
    最輕法定本刑為無期徒刑，實屬情輕法重，衡其犯罪情狀在
    客觀上顯非不可憫恕，以被告所犯之罪之最低法定刑為無期
    徒刑而言，本院認為法重情輕，縱使量處法定最低刑度之無
    期徒刑，仍嫌過重，本院依被告客觀之犯行與主觀之惡性二
    者加以考量其犯罪情狀，爰依刑法第59條之規定【修正後刑
    法第59條之規定，為法院就刑之酌減審認標準見解之明文化
    ，非屬法律之變更，併予說明】，予以酌量減輕其刑度，方
    屬公允衡平。被告所犯販賣第一級毒品罪，有前揭加重及酌
    減之事由，應依法先加而後減輕之。
(六)、撤銷改判之理由：
    原審認被告販賣海洛因之犯行事證明確，予以論罪科刑，固
    非無見，惟查：(1)按販賣毒品罪，並不以販入後復行賣出為
    必要，祇要基於販賣營利之意圖，販入或賣出，有一於此，
    其販賣毒品罪即屬既遂。被告與其父詹士生意圖營利而販入
    海洛因時，即已構成販賣第一級毒品既遂罪，惟原判決對於
    被告與其父共同意圖營利而向不詳姓名之人「販入」海洛因
    之行為，應否成立販賣第一級毒品既遂罪，暨其等「販入」
    海洛因之行為，與其等販賣海洛因予張明益行為間之關係為
    何，未加以論敘說明，尚嫌理由不備。(2)毒品危害防制條例
    第4條業經於98年5月20日修正公布，於同月22日生效施行，
    被告行為後法律有變更，原審未及依刑法第2條第1項規定比
    較適用新舊法，亦有未洽。(3)未扣案之監視器一個，係屬被
    告詹明哲所有，業經被告於原審自承在卷（原審卷第157頁
    反面），且為供被告與共犯詹士生二人販賣海洛因所用之物
    ，應依毒品危害防制條第19條第1項前段之規定宣告沒收之
    。原判決認該未扣案之監視器一個不能證明係被告詹明哲或
    共犯詹士生所有，而不予宣告沒收，與事實不符，有所違誤
    。(4)原判決主文欄僅諭知扣案之第一級毒品海洛因沒收銷燬
    之，惟究係幾包，則漏未載明，亦有可議。被告上訴意旨否
    認有前揭販賣海洛因之犯行，雖無理由，但原判決既有上述
    可議之處，檢察官上訴指摘原判決不當，即為有理由，自應
    由本院將原判決予以撤銷改判。
(七)、自為判決之科刑及審酌之理由：
    被告販賣海洛因犯行之時間，係於95年7月1日刑法修正實施
    之前，經依刑法第59條規定酌減其刑後，依被告行為時即修
    正前刑法第65條第2項規定，無期徒刑部分減輕後之法定刑
    為為7年以上有期徒刑。爰審酌被告為謀個人私利，無視於
    政府制定毒品危害防制條例，杜絕毒品犯罪之禁令，販賣第
    一級毒品海洛因藉以牟利，獲取利益，致使一般施用毒品者
    ，沈迷於毒癮而無法自拔，直接戕害國民身心健康，間接危
    害社會治安，敗壞社會善良風氣，進而導致施用毒品之人為
    購買毒品施用而觸犯刑典之情事發生，其實際之危害程度不
    小，然因被告販賣之時間非長，販售數量尚非鉅大，獲取之
    利益亦非鉅額等一切情狀，量處如主文第二項所示之刑，以
    資懲儆。又被告依其所犯販賣第一級毒品罪之性質，本院認
    並無宣告褫奪公權之必要。
(八)、關於沒收部分：
  1.按沒收為從刑之一種，應隨主刑宣告。又共同正犯因相互間
    利用他方之行為，以遂行其犯意之實現，本於責任共同之原
    則，共同正犯應對所參與犯罪之全部事實負責，有關從刑之
    沒收部分，雖他共同正犯所得之物，亦應於其本身所處主刑
    之後，併為沒收之諭知（參照最高法院92年度台上字第7050
    號判決意旨）。
  2.次按毒品危害防制條例第19條第1項規定：犯第4條之罪者，
    其供犯罪所用或因犯罪所得之財物，均沒收之，如全部或一
    部不能沒收時，追徵其價額或以其財產抵償之。但該條項並
    無如同條例第18條第1項所定「不問屬於犯人與否，沒收之
    」之明文，自屬相對沒收主義之立法。是其應沒收之物，應
    以屬被告所有者為限。又該規定所稱「追徵其價額」者，係
    指所沒收之物為金錢以外之其他財物而無法沒收時，應追徵
    其價額，使其繳納與原物相當之價額。如所得財物為金錢而
    無法沒收時，始應「以其財產抵償之」（最高法院93年台上
    第2743號、95年度台上字第305號判決意旨參照）。又毒品
    危害防制條例第19條第1項規定，犯該條例第4條至第9條、
    第12條、第13條或第14條第1項、第2項之罪者，其供犯罪所
    用或因犯罪所得之財物，均沒收之。係採義務沒收主義，且
    金錢為代替物，重在兌換價值，而不在原物，自難拘泥於沒
    收原物之理論，認沒收販賣毒品所得之金錢，以當場查獲扣
    押者為限，苟能證明其為販賣毒品所得之金錢，均應予以沒
    收（參照最高法院92年度台上字第5227號判決）。是販賣毒
    品所得之金錢，無論已否扣案，如仍屬存在，即應依法沒收
    。經查，被告與其父詹士生二人販賣海洛因所得合計6千元
    ，雖均未扣案，然無證據證明已不存在，且既為被告因犯罪
    所得之財物，仍應依毒品危害防制條例第19條第1項之規定
    併予諭知沒收，如全部或一部不能沒收時，依同條項之規定
    ，應以其財產抵償之。但共同正犯之犯罪所得為新臺幣時，
    因係合併計算，且於全部或一部不能沒收時，以其財產抵償
    之，為避免執行時發生重複沒收、抵償之情形，故各共同正
    犯之間係採連帶沒收主義，於裁判時僅諭知連帶沒收，不得
    就全體共同正犯之總所得對各該共同正犯分別重複諭知沒收
    ；此與罰金刑應分別諭知、分別執行者不同（參照最高法院
    95年度臺上字第925號、94年度臺上字第7421號判決）。故
    被告與詹士生共同連續販賣海洛因之所得6千元，雖未扣案
    ，應依毒品危害防制條例第19條第1項之規定宣告連帶沒收
    ，如全部或一部不能沒收時，以其財產抵償之。
  3.再按沒收物之執行完畢與沒收物之不存在，並非一事，因犯
    罪依法必須沒收之物，雖已於共犯中之一人確定判決諭知沒
    收，並已執行完畢，對於其他共犯之判決，仍應宣告沒收（
    最高法院94年度臺上字第1017號判決要旨參照）。本件證人
    蕭朝信、王慧婷所購得之海洛因各一包（淨重均各為0.17公
    克），因於購買後旋即為警當場查獲，故該二包海洛因仍屬
    本案查獲之第一級毒品，應依毒品危害防制條例第18條第1
    項前段之規定宣告沒收銷燬之。另扣案之供上開海洛因包裝
    用之外包裝袋二只，依上揭法務部調查局鑑定通知書之記載
    ，空包裝重分別為0.26公克及0.22公克（見原審卷第95、96
    頁），足認上開外包裝袋二只，係可與包裝內之毒品分離，
    而外包裝袋主要作用在於包裹毒品，防其裸露、潮濕，便於
    被告攜帶販賣毒品（參照最高法院93年度臺上字第2743號判
    決意旨），亦屬被告與詹士生所有，並依毒品危害防制條第
    19條第1項前段之規定宣告沒收。又扣案之監視器二個及未
    扣案之監視器一個共計三個，均係被告詹明哲所有，業經被
    告於原審供承在卷（見原審卷第157頁反面），且為供被告
    與其父詹士生二人共同販賣第一級毒品海洛所用之物，應依
    同條例第19條第1項前段之規定宣告沒收，未扣案之監視器
    一個，如全部或一部不能沒收時，追徵其價額。
  4.至扣案之塑膠分裝袋一捆經詹士生另案法官勘驗之結果，其
    中有數只曾經使用，內有殘渣，其中內有殘渣者均經被告詹
    明哲簽名（見95年度上重更一字第14號影卷第92頁），可能
    係吸毒後留下未丟棄，與另扣案封口機一臺均無確切事證足
    以證明係供本件販毒使用，故均不於本案宣告沒收之；又警
    方執行搜索時扣案之安非他命吸食器一組、酒精燈一組、玻
    璃吸食器一支、塑膠填充器一支、注射針筒四支、鋁箔紙一
    捆及已使用過之塑膠空袋六個，經查並無任何證據足證與被
    告前開販賣海洛因之行為有直接關聯，且被告詹明哲與其父
    親詹士生二人又分別有施用海洛因及安非他命之犯行，業據
    其二人分別陳明在卷，並有臺灣高等法院被告前案紀錄表足
    按，是上開扣案物應僅係供其等施用安非他命或海洛因所用
    ，並非供本件犯罪所用之物，故亦不予宣告沒收，均附此說
    明。
據上論斷，應依刑事訴訟法第369條第1項前段、第364條、第299
條第1項前段，修正前毒品危害防制條例第4條第1項、第18條第1
項前段、第19條第1項，刑法第11條前段、第2條第1項前段、第
28 條、第59條、（修正前）刑法第56條、第65條第2項，判決如
主文。
本案經檢察官徐錫祥到庭執行職務。
中    華    民    國    100    年    11    月  10    日
            刑事第十一庭  審判長法  官  郭  同  奇
                                法  官  張  智  雄
                                法  官  許  冰  芬
以上正本證明與原本無異。
如不服本判決應於收受送達後10日內向本院提出上訴書狀，其未
敘述上訴理由者，並得於提起上訴後10日內向本院補提理由書（
均須按他造當事人之人數附繕本）「切勿逕送上級法院」。
                                書記官  賴  成  育
中    華    民    國    100    年    11    月  10    日